臺灣高等法院高雄分院民事裁定
111年度抗字第61號
抗  告  人  李金蓮  
相  對  人  鍾源鳳  
上列當事人間強制執行聲明異議事件，抗告人對於民國111年1月
10日臺灣橋頭地方法院110 年度執事聲字第52號民事裁定，提起
抗告，本院裁定如下：
    主  文
抗告駁回。
抗告程序費用由抗告人負擔。
    理  由
一、抗告意旨略以：相對人以其為財團法人私立高美醫護專科管
    理學校（下稱高美醫專）之債權人，聲請對高美醫專之財產
    為強制執行，經執行法院以109年度司執字第26136號執行事
    件（下稱系爭執行事件）受理。惟教育部於民國110年8月27
    日以臺教技㈡字第1100111574號函（下稱系爭函文）命高美
    醫專解散，並要求高美醫專於文到後1個月內儘速改選第16
    屆董事，倘逾期未辦理，將依私立學校法第21條第2項規定
    聲請法院選任臨時董事代行職權。然高美醫專迄未完成第16
    屆董事改選，亦未收受法院依教育部聲請選任臨時董事之裁
    定，在高美醫專未完成董事改選前，清算人尚有未明，高美
    醫專即暫無法定代理人存在，是執行法院尚無從對高美醫專
    為合法送達，此屬無法強制執行之障礙事由，而為強制執行
    法第10條第3項繼續執行顯非適當之特別情事。倘續為執行
    ，將嚴重侵害高美醫專，及含相對人在內之債權人、拍定人
    之權益，是原裁定認系爭執行事件無強制執行法第10條第3
    項適用，而廢棄原法院司法事務官延展系爭執行程序之裁定
    ，顯有違誤，爰請求廢棄原裁定等語。
二、按實施強制執行時，如有特別情事繼續執行顯非適當者，執
    行法院得變更或延展執行期日，強制執行法第10條第3項定
    有明文，其規定意旨，係為避免對債務人之苛酷執行，執行
    法院得將執行期日變更（期日尚未開始，以新期日取代原期
    日）或延展（原期日已經開始，另訂新期日續行程序），以
    保障債務人（最高法院109年台抗字第254號裁定意旨參照）
    。又按民間捐助之財團法人應設董事會，又董事任期屆滿而
    不及改選時，延長其執行職務至改選董事就任時為止，財團
    法人法第39條第1項前段、第40條第3項前段定有明文。高美
    醫專依捐助章程（見系爭執行事件卷宗第246頁），其原始
    財產由該校董事會捐助，屬民間捐助之財團法人，自有前揭
    規定之適用。
三、經查：
  ㈠相對人前以原審法院107年度重訴字第79號判決、本院108年
    度重上字第65號判決、最高法院108年度台上字第2304號裁
    定暨確定證明書為執行名義，聲請強制執行高美醫專之不動
    產，經執行法院以系爭執行事件受理。系爭執行程序進行中
    ，教育部依私立學校法第72條第2項規定，以系爭函文命高
    美醫專解散，並以其第15屆董事任期已屆滿未進行改選，要
    求應於1個月內儘速改選第16屆董事。教育部續再通知執行
    法院，將依私立學校法規定辦理高美醫專後續解散清算事宜
    ，故應暫緩系爭執行程序。執行法院司法事務官乃以高美醫
    專業經主管機關命其解散，惟因尚未完成第16屆董事改選，
    無從確定其清算人，如續予執行將無法對其法定代理人為合
    法送達，故依強制執行法第10條第3項規定裁定延展系爭執
    行程序，此業據本院調取系爭執行事件卷宗核閱明確。
　㈡次查，高美醫專受教育部命解散後，依私立學校法第73條第1
    項規定，即應進入清算程序，又清算程序進行中原有董事會
    及董事職權因此停止，改由清算人行之，高美醫專已無從於
    清算程序中再改選出第16屆董事，且縱為改選，亦屬無效（
    最高法院84年度台上字第2581號、109年度台抗字第359號裁
    定意旨參照），是系爭函文說明欄二所載「本案（命高美醫
    專解散後）再次請貴法人於文到1個月內儘速改選第16屆董
    事；逾期未辦，本部將依私立學校法第21條第2項規定，聲
    請法院選任臨時董事代行職權」等語，顯有違誤。據此，高
    美醫專縱有第15屆董事任期屆滿而未改選之情形，亦應適用
    財團法人法第40條第3項（或準用公司法第195條第2項規定
    ），以第15屆全體董事為清算人，至屬明確。是本件核無抗
    告人所指高美醫專現無法定代理人存在，而無法受系爭執行
    程序合法送達之情事。至抗告人以高美醫專已對系爭函文命
    解散之行政處分提起訴願救濟云云，惟此與系爭執行程序對
    高美醫專是否為苛酷執行而應變更或延展執行期日之認定無
    涉，且不論高美醫專是否合法解散，依前揭說明，均應由第
    15屆董事續執行董事或清算人職務，故系爭執行程序亦無送
    達不合法而侵害程序安定性之虞。從而，原法院認相對人之
    聲明異議為有理由，廢棄司法事務官准予延展執行之裁定，
    並無違誤，抗告意旨猶執前詞，指摘原裁定不當，聲明廢棄
    ，為無理由，應予駁回。
四、據上論結，本件抗告為無理由，爰裁定如主文。
中　　華　　民　　國　　111 　年　　3 　　月　　29　　日
                            民事第五庭
                                審判長法  官  蘇姿月
                                      法  官  謝雨真
                                      法  官  王  琁
以上正本證明與原本無異。
如不服本裁定應於送達後10日內向本院提出再抗告狀（並按他造
當事人之人數附繕本），並繳納再抗告費新臺幣1,000 元。
再為抗告僅得以適用法規顯有錯誤為理由，並應委任律師為代理
人。如委任律師提起抗告者，應一併繳納抗告費。 
中　　華　　民　　國　　111 　年　　3 　　月　　29　　日
                                      書記官  林秀珍
附註：
抗告人之配偶、三親等內之血親、二親等內之姻親，或抗告人為
法人、中央或地方機關時，其所屬專任人員具有律師資格並經法
院認適當者，亦得為第三審代理人。
抗告人或其法定代理人具有律師資格者及前項情形，應於提起抗
告或委任時釋明之。